【裁判字號】    99,上更(一),80
【裁判日期】    990610
【裁判案由】    違反毒品危害防制條例
【裁判全文】
臺灣高等法院臺中分院刑事判決      99年度上更(一)字第80號
上  訴  人
即  被  告  戊○○
上列上訴人因違反毒品危害防制條例案件，不服臺灣彰化地方法
院96年度訴字第1381號中華民國96年8月31日第一審判決（起訴
案號：臺灣彰化地方法院檢察署96年度毒偵字第3524號），提起
上訴，經判決後由最高法院發回更審，本院判決如下：
    主    文
上訴駁回。
    犯罪事實
一、戊○○前因施用毒品案件，經臺灣臺中地方法院以93年度毒
    聲字第378號裁定送觀察、勒戒後，認無繼續施用毒品傾向
    ，於民國93年10月19日執行完畢釋放，並由臺灣臺中地方法
    院檢察署檢察官以93年度毒偵字第987號予以不起訴處分確
    定。惟其於上開觀察、勒戒執行完畢釋放後之5年內，即95
    年間，又因犯施用第一、二級毒品等罪，為臺灣彰化地方法
    院以95年度訴字第1628號各判處有期徒刑9月、4月，應執行
    有期徒刑1年確定（經減刑後，已於96年10月19日執行完畢
    ，不構成累犯）。詎戊○○仍不知遠離毒品，竟於上開施用
    毒品案件將入監服刑前，於96年6月5日10時30分許，在其位
    於南投縣草屯鎮○○街72號之住處，以將海洛因摻入香菸內
    點燃吸食之方法，施用第一級毒品海洛因1次。嗣因戊○○
    於96年6月5日入臺灣彰化監獄彰化分監執行，再於同年月7
    日轉臺灣彰化監獄執行，而為臺灣彰化監獄依例採集尿液送
    檢驗，結果呈嗎啡陽性反應，始查悉上情。
二、案經臺灣彰化監獄函送臺灣彰化地方法院檢察署檢察官偵查
    起訴。
    理    由
一、證據能力部分：
    按被告以外之人於審判外之陳述，雖不符刑事訴訟法第159
    條之1至同條之4之規定，而經當事人於審判程序同意作為證
    據，法院審酌該言詞陳述或書面陳述作成時之情況，認為適
    當者，亦得為證據；當事人、代理人或辯護人於法院調查證
    據時，知有第159條第1項不得為證據之情形，而未於言詞辯
    論終結前聲明異議者，視為有前項之同意；乃該法第159條
    之5所明定。查本件在下列判決理由中所載被告以外之人於
    審判外所為陳述經援引為證據者（包括書證），因檢察官及
    被告於本院辯論終結前，對於證據能力均不爭執，本院審酌
    各該證據作成時之狀態，也認無非法取得之情形，且適合作
    為本案之證據使用，故均有證據能力。
二、實體方面：
  (一)訊據上訴人即被告戊○○（下稱被告）雖坦承於前揭時地，
    將第一級毒品海洛因摻入香菸點燃而施用1次，惟辯稱其入
    監所執行時，已向監所管理員表明其入監前曾有上開施用海
    洛因之行為，而符合自首之要件，應予減輕其刑云云。本院
    查：
  1.被告於95年間因犯施用第一、二級毒品等罪，為臺灣彰化地
    方法院以95年度訴字第1628號各判處有期徒刑9月、4月，應
    執行有期徒刑1年確定，而於96年6月5日入臺灣彰化監獄彰
    化分監執行，再於同年月7日轉臺灣彰化監獄執行等事實，
    有上開判決（見本院上訴卷第15頁）及其臺灣高等法院被告
    前案紀錄表各1份附卷可稽。
  2.又被告於96年6月7日轉入臺灣彰化監獄執行時，經依例採集
    尿液送檢驗，結果呈嗎啡陽性反應乙節，有臺灣彰化監獄96
    年6月26日彰監政字第0965500129號函附中山醫大學附設醫
    院中港分院函文及尿液檢驗報告1紙在卷足憑（見96年度他
    字第1282號卷第1至3頁），核與被告於偵查中坦承其係於96
    年6月5日10時30分許，在南投縣草屯鎮○○街72號之住處，
    將海洛因摻入香菸內點燃，而施用1次等語（見偵查卷第4頁
    ），及審判中認罪之自白（見原審卷第15頁反面、19頁，本
    院上訴卷第39頁反面）均相符合，故被告於上述即將入監服
    刑前，確有施用海洛因1次之行為無誤。
  3.然被告曾因施用毒品案件，經臺灣臺中地方法院以93年度毒
    聲字第378號裁定送觀察、勒戒後，認無繼續施用毒品傾向
    ，於93年10月19日執行完畢釋放，並為臺灣臺中地方法院檢
    察署檢察官以93年度毒偵字第987號為不起訴處分確定等情
    ，有臺灣高等法院被告前案紀錄表、臺灣彰化地方法院檢察
    署刑案資料查註紀錄表各1份在卷可按。是被告乃於5年內再
    犯本件毒品危害防制條例第10條之罪，可予認定。
  4.被告雖辯解其於上述入監所服刑時，已告知監所管理員其本
    件施用毒品海洛因之行為，而構成自首之要件，並舉證人高
    淳原於本院上訴審具結證稱：其與被告是同批分發到彰化監
    獄，6月7日移過去，有一位穿便服之主管，問誰還有再用毒
    品者，被告即與另一人站起來承認入所之前有再施打，被告
    先舉手再站起來說有等語（見本院上訴卷第38至39頁）。然
    查：
  (1)本院於上訴審時，即曾函詢臺灣彰化看守所被告於96年6月5
    日入該所時，有無向管理人員陳報入監前幾日曾吸食毒品，
    而經該所以97年2月18日彰所戒字第0970000535號函覆略以
    ：被告入監時由管理員甲○○檢身，經詢問石員稱該犯並無
    告知入監前幾日有吸食毒品之情事等語（見本院上訴卷第35
    頁）。本院於更審時再傳喚甲○○為證，復據其具結證稱：
    其於85年9月至98年1月14日止，在彰化看守所擔任管理員之
    工作，而彰化看守所就是彰化分監，依該看守所上開公函所
    示，當時其應有負責為被告檢身，但現在已不復記憶，被告
    當初入監執行，應未向其表示入監前曾施用毒品，而其個人
    也不會在受刑人新入監時，於採尿前先口頭詢問受刑人最近
    有無吸毒，有吸毒的人請舉手等問題，更未見過別人曾問這
    樣的問題，且採尿之目的僅為內部管理之用等語（見本院更
    審卷第39至41頁）。則依上開調查之結果，被告於96年6月5
    日入臺灣彰化監獄彰化分監時，應無告知管理員其於入監前
    曾施用毒品，而未見有被告所辯解或前揭高淳原所證述可能
    構成自首之情事。
  (2)再者，臺灣彰化監獄以99年5月25日彰監戒字第0996300027
    號函覆本院略以：經查受刑人戊○○於96年6月7日入監採尿
    前，並無向該監管理人員陳報其於入監前幾日曾施用毒品之
    情事；當日該監負責採尿之管理人員為藥劑生丁○○及管理
    員丙○○；並檢送被告之「台灣彰化監獄收容人毒品尿液檢
    驗報告表」影本1份到院（見本院更審卷第34至35頁）。經
    核上述報告表之記載，當日監驗現場主任管理員確係丙○○
    ，檢驗員則為丁○○無誤。本院更審時並傳喚上述2人為證
    ，其中丁○○到庭結證稱：其自85年至今，一直在彰化監獄
    擔任衛生科藥劑生，負責新收人犯之身體檢查及採集尿液等
    工作，為彰化監獄中唯一負責採尿之人員，而依規定，所有
    該監獄入監、新收甚至是借提返監之人犯一律均須採集尿液
    ，此舉之目的乃在瞭解人犯之身體狀況、有無藥癮戒斷現象
    ，以供醫療及防範受刑人外出有施打毒品之情形，且其對新
    收入犯於入監採尿時，並不會在採尿前先口頭詢問受刑人於
    入監前有無吸毒，其他同事也不會這樣作，此因一律採尿，
    程序上必定會採尿；96年6月7日當天有上班，其無印象被告
    於報到後，曾主動向獄方告知於入監前有施用毒品，對於證
    人高淳原也無印象，本件不可能有被告所稱舉手站起來承認
    施用毒品之情事等語（見本院更審卷第41至42頁）。在彰化
    監獄戒護科擔任管理人員之丙○○則具結證述：其無印象被
    告於96年6月7日報到後，曾主動告知獄方於入監前有施用毒
    品，如果被告當時有講，其應有印象，但新收人犯並不會告
    知其等這些事情，對於證人高淳原之證詞，也沒有印象，至
    於在該監獄任職之丁○○先生，據其所知會詢問新收人犯一
    些身體狀況或有無特殊慢性病等問題，然其已2年未擔任新
    收之工作，故丁○○是否會在採尿前詢問受刑人於入監前有
    無吸毒、有吸毒的人請舉手等問題，較無印象等語（見本院
    更審卷第42頁反面至43頁）。而丁○○、丙○○均擔任公職
    ，與被告素昧平生，並無仇恨或嫌隙，所言又能若合符節，
    自應予採信。從而，證人丁○○既係彰化監獄唯一負責為新
    收受刑人採尿者，與當日亦在場之管理員丙○○復均證述被
    告未向其等告知於入監前曾施用毒品，兼因新收人犯一律驗
    尿，並不會詢問受刑人入監前有無施用毒品之問題；故前開
    證人高淳原所為被告證述之情節，本院無從憑採，遂未予被
    告有利之判斷。此外，上開彰化分監、彰化監獄等衛生及管
    理人員因已陳明本件不存在證人高淳原前揭證述之情形，而
    無疑義，故應無必要再傳喚高淳原與甲○○、丁○○及丙○○等人對質，併予敘明。
  5.綜上所述，本件事證明確，被告前揭施用第一級毒品海洛因
    之犯行，已足可認定。
  (二)核被告戊○○所為，係犯毒品危害防制條例第10條第1項之
    施用第一級毒品罪。被告為施用毒品海洛因而持有之低度行
    為，應為其施用之高度行為所吸收，不另論罪。原判決綜合
    證據調查之結果，認被告上開犯行明確，依毒品危害防制條
    例第10條第1項之規定，審酌被告經觀察、勒戒後，猶未能
    深切體認毒品之危害匪淺，未見收斂、警惕，有與外界隔絕
    相當時期以教化之必要，並認其尚知坦承犯行，所生危害主
    要係戕害其個人身心，復考量其犯罪目的、手段、智識程度
    等一切情狀，而量處有期徒刑8月，核其採證認事及用法，
    並未違反一般經驗法則、論理法則及證據法則，量刑亦屬妥
    適，應予維持。被告雖提起上訴，謂其構成自首，應減輕其
    刑云云，然因查非可採，已詳如前述，故本件上訴，顯無理
    由，而應予駁回。
據上論結，應依刑事訴訟法第368條，判決如主文。
本案經檢察官乙○○到庭執行職務。
中    華    民    國    99    年    6     月    10    日
            刑事第九庭  審判長法  官  江  德  千
                              法  官  許  旭  聖
                              法  官  莊  深  淵
以上正本證明與原本無異。
如不服本判決應於收受送達後十日內向本院提出上訴書狀，其未
敘述上訴之理由者，並得於提起上訴後十日內向本院補提理由書
（均須按他造當事人之人數附繕本）「切勿逕送上級法院」。
                              書記官  陳  振  海
中    華    民    國    99    年    6     月    10    日

司法院資訊處製作；財團法人民間司法改革基金會備份。
